【裁判字號】    95,訴,323
【裁判日期】    950328
【裁判案由】    確認管理規約不存在
【裁判全文】
臺灣臺中地方法院民事判決  95年度訴字第323號
原      告  祭祀公業何合誠季、何合季之派下員何明達
被      告  祭祀公業何合誠季、何合季之管理人何金三
            祭祀公業何合誠季、何合季之管理人何肅格
            祭祀公業何合誠季、何合季之管理人何財銘
上列當事人間確認管理規約不存在事件，本院於民國95年3月14
日言詞辯論終結，判決如下：
    主    文
確認原告對於祭祀公業何合誠季、何合季民國七十二年六月十日
所為之管理規約無效。
訴訟費用由被告負擔。
    事實及理由
一、不變更訴訟標的，而補充或更正事實上或法律上之陳述者，
    非為訴之變更或追加，民事訴訟法第256條定有明文。原告
    起訴原聲明求為確認「原告對於祭祀公業何合誠季、何合季
    民國72年6月10日所為之管理規約不存在」之判決，嗣於95
    年3月14日言詞辯論時，聲明求為確認「原告對於祭祀公業
    何合誠季、何合季72年6月10日所為之管理規約無效」之判
    決，核為不變更訴訟標的，而更正法律上之陳述，非為訴之
    變更或追加，合於民事訴訟法第256條之規定，為法之所許
    ，合先敘明。
二、原告主張：訴外人何通棟等偽造於72年9月10日及73年3月10
    日制作之推選書，72年9月10日制定之祭祀公業何合季管理
    委員會組織章程、祭祀公業何合誠季管理委員會組織章程，
    並分別於73年1月20日及3月16日持向臺中市西屯區公所申請
    備查，使該管承辦公務員登載於職務上所掌之公文書而准予
    備查，經判處有期徒刑四月，緩刑三年確定。祭祀公業何合
    誠季、何合季之管理規約應以39年4月1日會員勵年名簿之記
    載為原始規約，訴外人何通棟於72年6月10日申報之管理規
    約，係不實記載，不能認為係有效之行為。被告並於94 年
    12月8日向台中市西屯區公所申請由訴外人何通棟於72年6
    月10日申報之管理規約，且行政機關因被告尚未申請更正，
    無法撤銷該規約，足致原告利益有受侵害之危險。爰提起本
    訴，求為判決：確認原告對於祭祀公業何合誠季、何合季72
    年6月10日所為之管理規約無效。
三、被告抗辯：依祭祀公業土地清理要點第15點之規定，祭祀公
    業規約之變動，應經派下員全體之同意，得向民政機關申請
    備查。因本祭祀公業全體派下員約有3分之1為不實申報者，
    迭起爭執，故被告尚未申請變更，因為行政機關沒有判決，
    不予變更，所以未申請更正。訴外人何通棟於72年6月10日
    申報之管理規約，均未有效之所為，原告無利益受侵害之事
    。
四、兩造不爭執之事實
(一)訴外人何通棟等偽造於72年9月10日及73年3月10日制作之推
    選書，72年9月10日制定之祭祀公業何合季管理委員會組織
    章程、祭祀公業何合誠季管理委員會組織章程，並分別於73
    年1月20日及3月16日持向臺中市西屯區公所申請備查，使該
    管承辦公務員登載於職務上所掌之公文書而准予備查，經判
    處有期徒刑四月，緩刑三年確定。
(二)被告於94年12月8日向台中市西屯區公所申請由訴外人何通
    棟於72年6月10日申報之管理規約。
(三)訴外人何通棟72年6 月10日申報之管理規約無效。
五、得心證之理由
    兩造厥有爭執者，為原告提起本訴是否有確認利益？查：
(一)按確認法律關係之訴，非原告有即受確認判決之法律上利益
    者，不得提起之；確認證書真偽或為法律關係基礎事實存否
    之訴，亦同，民事訴訟法第247條第1項定有明文。惟該條所
    謂即受確認判決之法律上利益，係指因法律關係之存否不明
    確，致原告在私法上之地位有受侵害之危險，而此項危險得
    以對於被告之確認判決除去之者而言，茍具備前開要件，即
    得謂有即受確認判決之法律上利益。原告主張訴外人何通棟
    等偽造於72年9月10日及73年3月10日制作之推選書，72年9
    月10日制定之祭祀公業何合季管理委員會組織章程、祭祀公
    業何合誠季管理委員會組織章程，並分別於73年1月20日及3
    月16日持向臺中市西屯區公所申請備查，使該管承辦公務員
    登載於職務上所掌之公文書而准予備查，被告並於94年12月
    8日向台中市西屯區公所申請由訴外人何通棟於72年6月10日
    申報之管理規約，且行政機關因被告尚未申請更正，無法撤
    銷該規約之事實，業據原告提出臺中市西屯區公所函、本院
    90年度訴字第532號民事判決、民事判決確定證明書、祭祀
    公業何合季、何合誠季派下管理規約、本院76年度訴字第90
    1號刑事判決、臺灣高等法院臺中分院77年度上訴字第241號
    刑事判決為證，復有本院90年度訴字第532號確認派下權等
    事件卷證可稽，並為兩造對前開何通棟等偽造72年9月10日
    制定之祭祀公業何合季管理委員會組織章程、祭祀公業何合
    誠季管理委員會組織章程，並持向臺中市西屯區公所申請備
    查，使該管承辦公務員登載於職務上所掌之公文書而准予備
    查，被告並於94年12月8日向台中市西屯區公所申請由訴外
    人何通棟於72年6月10日申報之管理規約之事實所不爭執，
    且被告並於本院自認：因行政機關沒有判決，不予變更，所
    以未申請更正等情，自堪認原告之主張為真實。則被告既未
    就訴外人何通棟於72年6月10日申報之管理規約申請更正，
    復於94年12月8日向台中市西屯區公所申請由訴外人何通棟
    於72年6月10日申報之管理規約，原告之派下權自會因該規
    約未經申請變更，有因被告之使用該規約受有侵害之危險，
    此危險並得以對於被告之確認判決除去。原告提起本件確認
    訴訟，依上說明，即應認有即受確認判決之法律上利益，亦
    先敘明。
(二)按祭祀公業規約之變動，依規約之規定，規約未規定者，應
    經派下員全體之同意，祭祀公業土地清理要點第15條第1項
    定有明文。由訴外人何通棟於72年6月10日申報之管理規約
    既因偽造文書未經派下員全體之同意，該規約自不生效力。
    祭祀公業何合誠季、何合季之管理規約，即應以39年4月1日
    會員勵年名簿之記載為原始並有效之規約。兩造亦對訴外人
    何通棟72年6月10日申報之管理規約無效一事所不爭執。從
    而，原告提起本訴，請求確認原告對於祭祀公業何合誠季、
    何合季72年6月10日所為之管理規約無效，即屬正當，應予
    准許。
六、訴訟費用負擔之依據：民事訴訟法第78條、第85條第1項前
    段。
中    華    民    國    95    年    3     月    28    日
                  民事第二庭    法  官  陳秋月
正本係照原本作成。
如對本判決上訴，須於判決送達後20日內向本院提出上訴狀。
中    華    民    國    95    年    3     月    28    日
                                書記官  黃舜民


司法院資訊處製作；財團法人民間司法改革基金會備份。
